最　高　行　政　法　院　裁　定　　　　　　　　　九十三年度裁字第一四七二號
　　上　訴　人　甲○○
　　被 上訴 人　財政部臺灣省北區國稅局
　　代　表　人　許虞哲
　　　　　　　　　　　　　　　.
右當事人間因綜合所得稅事件，上訴人對於中華民國九十二年六月二日臺北高等行政
法院九十一年度簡字第一○五三號判決，提起上訴，本院裁定如左：
　　主  文
上訴駁回。
上訴審訴訟費用由上訴人負擔。
　　理  由
一、按對於適用簡易程序之裁判提起上訴或抗告，須經本院許可，且該許可以訴訟事
    件所涉及之法律見解具有原則性者為限，行政訴訟法第二百三十五條定有明文。
    所謂具有原則性，係指該事件所涉及之法律問題意義重大，而有加以闡釋之必要
    而言。例如：對於行政命令是否牴觸法律所為之判斷，或就同類事件所表示之法
    律見解與其他高等法院所表示之見解互相牴觸者。
二、本件上訴人八十七年度綜合所得稅結算申報，列報綜合所得總額新臺幣（下同）
    二、四二九、五四二元，綜合所得淨額一、五四四、○五四元。經被上訴人查得
    上訴人漏報營利、利息所得計四六二、八五五元，乃合併核定綜合所得總額二、
    八九二、三九七元，綜合所得淨額二、○○六、九○九元，應補稅額七六、二二
    ○元，並按所漏稅額七六、二二○元處○．二倍罰鍰一五、二○○元（計至百元
    止）。上訴人不服，就罰鍰部分循序提起行政訴訟，為原法院九十一年度簡字第
    一○五三號判決駁回。
三、上訴人上訴意旨略謂：原判決引用司法院釋字第二七五號解釋推定上訴人有過失
    ，惟該解釋係謂應作為而不作為時，仍應受罰。上訴人已依法辦理申報，並未違
    反法律上之義務，應無該解釋之適用。依所得稅法第一百條規定，納稅義務人結
    算申報後，稽徵機關應先行核定後通知納稅義務人補繳，於納稅義務人逾期未依
    限補繳時始得依同法第一百十條之規定裁罰。本件被上訴人先行裁罰處分後，才
    製作所得稅核定通知書一併寄交上訴人，顯違反行政程序法第四條、第七條第一
    項第二款、第九條規定，有重大明顯之瑕疵，依同法第一百十條第一項第七款規
    定為無效。又依所得稅法第七十六條、第九十二條規定，扣繳單位應發扣繳憑單
    予納稅義務人，納稅義務人辦理結算申報時，應檢附扣繳憑單。故納稅義務人只
    須依扣繳憑單申報。上訴人配偶之萬通商銀利息所得係其岳母以其名義存款，萬
    通商銀未依所得稅法第九十二條、行政程序法第十六條第一項、第六十八條第一
    項、第三項規定，掛號寄送扣繳憑單予上訴人之配偶致漏報。被上訴人以上訴人
    未及向扣繳單位追查扣繳憑單，顯有過失為由駁回上訴人之復查申請，違反行政
    程序法第四條之行政自我約束原則、第八條信賴保護原則及第九條公平合理對待
    原則云云。
四、查納稅義務人辦理結算申報，負有誠實申報之義務，並非只有申報義務。此由所
    得稅法第一百十條第一項明定，納稅義務人已依本法規定辦理結算申報，但對依
    本法規定應申報課稅之所得額有漏報或短報情事者，即得處以所漏稅額兩倍以下
    罰鍰亦明。苟申報不實，即違反其作為義務，依釋字第二七五號解釋，推定有過
    失，於行為人不能舉證證明自已無過失時，即應受罰。原判決援引上開解釋，並
    無不合。所得稅法第一百十條第一項所定處罰，並未以先通知補稅，納稅義務人
    未依限補繳為處罰要件，同法第一百條係規定稽徵機關核定稅額程序，非上開處
    罰前提要件。且納稅義務人誠實申報義務，亦不因納稅義務人未收到扣繳憑單而
    免除，此係所得稅法規定當然解釋，為本院一向見解，核無所涉及之法律見解具
    有原則性情事。至原判決認定上訴人有過失，乃原審依職權調查、證據取捨之事
    實認定爭議，亦無所涉及之法律見解具有原則性情事，揆諸首揭說明，上訴人提
    起上訴，不應許可，其上訴難謂合法，應予駁回。
五、依行政訴訟法第二百四十九條第一項前段、第一百零四條、民事訴訟法第九十五
    條、第七十八條，裁定如主文。
中　　華　　民　　國　　九十三　　　年　　　十一　　　月　　　十九　　　日
                    最 高 行 政 法 院  第 一 庭
                                審 判 長 法  官　　　蔡  進  田
                                         法  官　　　鄭  淑  貞
                                         法  官　　　黃  合  文
                                         法  官　　　劉  鑫  楨
                                         法  官　　　黃　璽　君
右  正  本  證  明  與  原  本  無  異
　　　　　　　　　　　　　　　　　　　　 法院書記官　邱  彰  德
中　　華　　民　　國　　九十三　　　年　　　十一　　　月　　　十九　　　日
